臺灣桃園地方法院民事判決　　　　　　　95年度訴字第1344號
原　　　告　戊○○
　　　　　　　　　　　　號
訴訟代理人　孫志堅律師
被　　　告　丙○○
被　　　告　台灣日總工產股份有限公司
　　　　　　　　　　　　之2
法定代理人　乙○○○
　　　　　　　　　　　　之2
訴訟代理人　甲○○○
前列二人共同
訴訟代理人　王怡今律師
上列當事人間請求損害賠償事件，於民國96年5月3日言詞辯論終
結，本院判決如下：
    主  文
被告丙○○應給付原告新台幣貳拾陸萬零陸佰參拾貳元，並自民
國九十五年七月二十二日起，至清償日止，按年息百分之五計算
之利息。
原告其餘之訴駁回。
訴訟費用由被告負擔百分之三十八，餘由原告負擔。
本判決第一項原告以新台幣玖萬元為被告丙○○供擔保後，得假
執行。
原告其餘假執行之聲請駁回。
    事實及理由
一、按訴狀送達後，原告不得將原訴變更或追加他訴，但擴張或
    減縮應受判決事項之聲明者，不在此限，民事訴訟法第 255
    條第1項第3款定有明文。查本件原告起訴時原聲明請求被告
    應連帶給付原告新台幣（下同）766,264 元及法定遲延利息
    ；嗣於本件訴訟進行中減縮如其聲明(一)所示，核其所為訴之
    聲明變更僅係單純減縮應受判決事項之聲明，核與上開規定
    相符，應予准許。
二、本件原告起訴主張：
  (一)伊於民國95年4月29日凌晨5時5 分許，甫自訴外人永華機械
    股份有限公司（下稱永華公司）設於桃園縣八德市○○路49
    3 號工廠生產線下班，行走廠區至打卡區打卡時，突遭外包
    公司即被告台灣日總工產股份有限公司（下稱日總公司）之
    受僱員工即被告丙○○駕駛車牌號碼6477-KU 號之自用小客
    車撞傷左腳，致原告受有左脛骨膝關節面平台粉碎性骨折、
    左膝膕部皮磨擦傷合併蜂窩性組織炎、頭皮撕裂傷等傷害
    。被告丙○○因前開傷害犯行，業經臺灣桃園地方法院檢察
    署檢察官提起公訴。而本件車禍發生當時，被告日總公司為
    被告丙○○之僱用人，派遣被告丙○○至永華公司上班，並
    車禍事故係在廠區內且為上班時間內發生，客觀上可認為被
    告丙○○係在執行職務，自應就其受僱人即被告丙○○前開
    執行職務不法侵害他人身體、財產之侵權行為負責。
  (二)伊右腿本患有小兒麻痺症而不良於行，平時靠左腳支撐，故
    左腳之肌力遠較一般人來得更為有力強健，然本件車禍伊受
    傷處係在左膝關節等處骨折，與右腿並無相關，伊之左腿康
    復緩慢純為傷勢嚴重所致，與右腳是否因不良於行並無任何
    關聯。又因伊受有前開傷害，迄至96年2月12 日止，仍因公
    傷未能上班，經向永華公司請假延至同年3月1日始銷假上班
    為止，原告不能工作期間為10個月。故被告應連帶賠償原告
    醫療費18,914元、增加生活上所需費用900 元（購買助行器
    ）、交通費1,250元、不能工作減少薪資損失149,948元、慰
    撫金500,000 元。為此，爰依侵權行為之法律關係，提起本
    件訴訟，並聲明：(一)被告應連帶給付原告671,012 元，及自
    起訴狀繕本送達之翌日起至清償日止，按週年利率5%計算之
    利息。(二)願供擔保，請准為假執行之宣告。
二、被告則以：
  (一)於前開時、地，被告丙○○與同事即證人丁○○甫自大夜班
    下班後，被告丙○○駕駛系爭小客車緊跟隨證人丁○○所駕
    駛之車輛從停車場倒車並向左迴轉前進，雖前進時系爭小客
    車左前輪不慎壓過原告腿部，造成其左腿膝蓋骨折，惟因當
    時仍深夜尚末日出，並天雨視線晦暗不明，且停車場又無照
    明設備，致跟隨他車後面之被告丙○○駕駛系爭小客行進時
    ，因車窗外漆黑未能見到突從側面出現之原告走近車旁。且
    原告亦自稱有看到被告丙○○之系爭小客車，故應可預知被
    告丙○○後續之駕駛行為及路線，惟以為被告丙○○有看到
    原告走來，故仍繼續前進，顯見原告亦有過失，且為本件車
    禍事故之肇事原因。又被告丙○○駕駛系爭小客車係向左轉
    方向行進，且原告僅被系爭小客車左前輪自「右側」壓傷腿
    部外，並無其他再遭碰撞之傷勢，則原告是否因天雨路滑自
    行跌到後，始遭被告丙○○系爭小客車輾過，尚有存疑。縱
    認被告丙○○仍有過失，應負損害賠償之責，惟原告於下班
    時間行經停車場，現場並無障礙物，且已經看見被告丙○○
    駕駛系爭小客車駛來，卻應注意而不注意，猶任車禍事故發
    生造成損害亦有過失，並應負擔較高之過失比例，故被告亦
    得依民法第217條規定主張過失相抵。
  (二)按民法第188條第1項所謂受僱人因執行職務不法侵害他人之
    權利，不僅指受僱人因執行其所受命令，或委託之職務自體
    ，或執行該職務所必要之行為，而不法侵害他人之權利者而
    言，即受僱人之行為，在客觀上足認為與其執行職務有關，
    而不法侵害他人之權利者，就令其為自己利益所為亦應包括
    在內。又所謂執行職務，雖不以受指示執行之職務為限，但
    至少在外觀上，該受僱人之行為，依一般情形觀之，得認為
    係執行職務者，始屬相當（最高法院42年台上字第1224號判
    例、56年台上字第2829號判決意旨，可資參照）。本件車禍
    係被告丙○○於下班後駕駛系爭小客車肇事撞傷原告，並非
    於上班時間內發生，又非執行職務之行為，應與民法第 188
    條第1項要件不符，故被告日總公司應不負連帶賠償責任。
  (三)其除就本件原告提出請求醫療費（不含耕德中醫診所95 年9
    月20日出具醫療費收據，其上載明自費傷科內服藥7,800 元
    ）、醫療用品（助行器）900 元、交通費等賠償項目並不爭
    執外，原告其餘提出財產上及非財產上之賠償，爭執部分臚
    列如下：
  1.醫療費部分：原告自費支出傷科內服藥7,800 元，非屬醫療
    必要費用，不得請求。另原告本件提出耕德中醫診所96 年2
    月14日出具之處方簽並非真正，且無法作為傷科內服藥之支
    出明細證明。
  2.不能工作減少薪資損失部分：按勞動基準法第2條第3款固規
    定：「工資：謂勞工因工作而獲得之報酬，包括工資、薪金
    、及按計時、計日、計月、計件以現金或實物等方式給付之
    獎金、津貼、及其他任何名義經常性給與均屬之」。惟查所
    稱之其他任何名義之經常性給與，並不包括年終獎金、春節
    給與之節金、以及夜點費在內。倘雇主為改善勞工生活而給
    付非經常性給與；或為其單方之目的，給付具有勉勵、恩惠
    性質之給與，即非為勞工之工作給付之對價，與勞動契約上
    之經常性給與有別，應不得列入工資範圍之內（最高法院75
    年度台上字第469號、79年度台上字第242號判決意旨，可資
    參照）。亦即依勞動基準法第2條第3款、同法施行細則第10
    條規定，工資係指勞工因工作而獲得之報酬，且屬經常性之
    給與，故平均工資並不包括年終獎金，不得計入。又依勞動
    基準法第59條第1項第2款、勞工保險條例第34條、第36條規
    定，原告既主張永華公司已將其前開所受傷勢列為公傷，即
    不會扣發原告之年終獎金，故原告若將年終獎金加計平均工
    資，豈非有不當得利之嫌。另依原告所受前開傷勢而觀，可
    認一般人若同受相同之傷害，約需半年即可恢復日常活動，
    惟因原告右腿本即因不良於行，兩腿之肌力較弱於一般人，
    故需較長之時間復原，則逾6 個月不能工作減少薪資之損失
    ，不應歸責於被告林永賦。是以原告本件提出永華公司94年
    度、95年度員工薪資名冊而觀，原告本件車禍發生前6 個月
    （即自94年11月起至95年4 月止）之平均工資36,734元，合
    計為220,404 元，扣除原告已向永華公司領得基本工資
    130,8 36元，實際僅有89,568元之損失。
  3.慰撫金部分：被告丙○○為一初入社會工作之青年，經濟能
    力有限，原告所求已超出其能力負擔範圍甚鉅。且本件車禍
    事故係因原告過失誤入行車道，而未及閃避被告丙○○所駕
    駛之系爭小客車致傷，加以當時為深夜，且天色昏暗天雨，
    被告丙○○無從預知有人會走近車道，縱認其有過失，亦較
    輕於原告。故請求本院衡量被告丙○○社會及經濟地位以及
    肇事責任，酌減慰撫金之金額等語，資為抗辯，並聲明：駁
    回原告之訴。
三、原告起訴主張：其於95年4 月29日清晨5 時5 分許，甫自訴
    外人永華公司位於桃園縣八德市○○路493 號工廠生產線下
    班，行走廠區至打卡區打卡時，突遭外包公司即被告台灣日
    總工產股份有限公司（下稱日總公司）之受僱員工即被告丙
    ○○駕駛車牌號碼6477-KU 號之自用小客車撞傷左腳，致原
    告受有左脛骨膝關節面平台粉碎性骨折、左膝膕部皮膚磨擦
    傷合併蜂窩性組織炎、頭皮撕裂傷等傷害之情，業據原告提
    出桃園縣警察局道路交通事故證明書、診斷證明書為證。並
    為被告二人所不爭執，堪信為真實。
四、本件首應審究為：
  １、被告丙○○對於本件車禍是否有過失？
  ２、被告丙○○於本件車禍肇事時是否執行職務？（亦即被告
      台灣日總工產股份有限公司是否負連帶賠償責任？）
    茲敘述如下：
  （一）被告丙○○對於本件車禍是否有過失？本院認有過失，
        理由如下：
        按汽車迴車前，應暫停並顯示左轉燈光或手勢，看清無
        來往車輛，並注意行人通過，始得迴轉。又汽車行駛時
        ，駕駛人應注意車前狀況，隨時採取必要之安全措施。
        道路交通安全規則第一百零六條第五款、第九十四條第
        三項定有明文。
        本件經查：
        １、被告丙○○駕車迴轉前進時左前輪壓到原告：
            被告丙○○於警訊中陳稱：撞擊位置為左前輪（參
            見本院依職權調閱之交通事故資料之被告丙○○警
            訊筆錄）。又於95年9 月14日具狀稱：向左迴轉前
            進，而在前進時車輛左前輪自原告右方壓過．．等
            語。參酌證人丁○○於本院證稱：伊看到的情形是
            原告躺在被告車子駕駛座的車頭部位（見本院95年
            11月14日筆錄第2 頁）。是可知被告丙○○駕車前
            進時左前輪壓到原告之事實應可認定。
        ２、肇事時之情況為雨天、晨或暮光、無障礙物、視距
            良好，此觀諸警製道路交通事故調查報告表（一）
            自明。是本件肇事現場情形雖是雨天，但無障礙物
            、視距良好。
        ３、綜上所述，被告丙○○駕車前進，在無障礙物及視
            距良好情形下，左前輪撞擊原告，顯見被告丙○○
            未注意車前狀況，隨時採取必要之安全措施。被告
            丙○○應有過失。
  （二）被告丙○○於本件車禍肇事時是否執行職務？本院認非
        執行職務之行為，茲敘明如下：
        被告台灣日總工產股份有限公司抗辯：本件被告丙○○
        係於下班後駕駛自有小客車肇事撞傷原告，並非於上班
        時間發生，又非執行職務之行為等語。經查：原告主張
        被告丙○○係被告台灣日總工產股份有限公司派至永華
        公司做外包工程之情（參見起訴狀第3 頁），顯見駕駛
        並非被告丙○○之職務。亦即被告丙○○駕車撞擊原告
        時，並非執行職務。況被告丙○○肇事時係下班時間，
        原告對此並未爭執，核與證人丁○○證述：當時凌晨5
        時我們下班，當時下雨，我與被告丙○○到戶外停車場
        開車等情相符，是本件既於下班時間肇事，且被告丙○
        ○並非以駕駛為職務，難認被告丙○○於肇事時係執行
        職務。
五、按因故意或過失，不法侵害他人之權利者，負損害賠償責任
    。民法第一百八十四條第一項前段前段定有明文。本件被告
    丙○○因過失致原告受傷，應負賠償責任。
六、茲就原告請求之各項損害分別審酌如下：
    （一）醫療費用：
          原告主張因本件受傷至台北市聯合醫院就診，支出醫
          療費用分為9,534 元，有醫療費用收據一紙為證，另
          至耕德中醫診所就診支出醫療費用9,380 元，有收據
          及處方簽各一紙為證（證九、證十五），被告丙○○
          對自費傷科內服藥7,800 元有爭執外，其餘不爭執。
          經查：原告業已提出耕德中醫診所之診斷證明書（證
          八）、收據及處方簽為證，觀諸診斷證明書記載病名
          為「左小腿、左膝膕、左膝挫傷，左脛骨關節面粉碎
          性骨折及其後遺症」，核與台北市立聯合醫院出具之
          診斷證明書大致相符，而原告亦已提出收據及處方簽
          ，顯見自費傷科內服藥7,800 元應係醫療必要之支出
          ，原告此部分之主張應屬有據，是原告可請求之醫療
          費用為18,914元（9,534 ＋9,380） 。
    （二）醫療用品費用：
          原告因本件受傷購買助行器支出900 元，業據原告提
          出統一發票一紙（證十）為證，被告丙○○對此並不
          爭執（見95年12月12日筆錄、96年3 月29日筆錄），
          堪信為真實。
    （三）交通費用：
          原告因本件受傷至醫院就醫，支出交通費用1,250 元
          ，並提出單據七紙為證，被告丙○○對此並不爭執（
          見96年3 月29日筆錄），堪信為真實。
    （四）不能工作之損失：
          原告主張其工作損失為148,906元（前6月平均工資為
          42,969元不能工作之10月－已領之基本工資280,78
          4 ＝148,906 元），固據原告提出員工薪資名冊及存
          摺影本為證。被告則以原告之工作損失僅為89,568元
          （前6 月平均工資為36,734元不能工作之6 月－已
          領取之基本工資130,836 元＝89,568元）置辯。經查
          ：原告於本件肇事前6個月平均工資應為36,734元（
          11月35,057＋12月34,294＋1 月35,458＋2 月30,236
          ＋3月40,795＋4月44,564＝220,404元÷6＝36,734）
          ，此觀諸前揭薪資名冊自明。是依原告主張之金額應
          為86,556元（36,73410月－已領之280,784 ＝86,5
          56元），被告丙○○既自認89,568元，是原告請求於
          89,568元為有理由。至於原告主張尚有年終獎金之損
          失，惟未舉證以實其說，尚難採信。
    （五）慰撫金：
          原告因本件車禍受有左脛骨膝關節面平台粉碎性骨折
          、左膝膕部皮磨擦傷合併蜂窩性組織炎、頭皮撕裂
          傷等傷害。致受有精神上之損害，有診斷證明書二紙
          可證，本院審酌兩造之身分、資力、原告受害之程度
          ，認原告於十五萬元之請求為適當，逾此部分，則非
          有據。
七、本件原告並無過失，被告丙○○主張過失相抵無理由：
    被告丙○○主張：原告自稱有看到被告等之車輛，但以為被
    告有看到他，故仍繼續前進，顯見原告自己的過失為此一事
    故之肇事原因，主張過失相抵等情，惟原告否認有過失。經
    查：證人丁○○固證稱：原告說有看到被告等情。然如前所
    述，本件車禍肇事係被告倒車迴轉前進時左前輪壓到原告，
    是本件車禍發生時，原告係在被告所駕駛之自用小客車左前
    方，依常情原告如何注意右後方來車之動向，是原告對本件
    車禍之發生應無法防範。此外被告復亦無法舉證證明原告有
    何過失，是難認原告於本件車禍與有過失。故被告主張過失
    相抵，應無理由。
八、綜上所述，本件原告依侵權行為法律關係請求被告丙○○給
    付新台幣260,632 元，及自起訴狀繕本送達之翌日（即95年
    7 月22日）起，至清償日止，按週年利率百分之五計算之利
    息，為有理由，應予許可。至於逾此部分之請求，及對被告
    台灣日總工產股份有限公司之請求均無理由，應予駁回。又
    原告陳明願供擔保，聲請宣告假執行，經核原告勝訴部分，
    合於法律規定，酌定相當擔保金額宣告之；其餘假執行之聲
    請，因訴之駁回而失所附麗，不予准許。
九、結論：原告之訴一部有理由，一部無理由，依依民事訴訟法
    第79條但書、390 條第2 項，判決如主文。
中    華    民    國    96    年     5     月    17   日
                       民事第一庭法　官　吳爭奇
上為正本係照原本作成。
如對本判決上訴，須於判決送達後20日內向本院提出上訴狀。
中　  華　　民　　國　　96　　年　　 5　   月　  18   日
                                 書記官　梁麗雲
